臺灣臺北地方法院民事裁定　　　　　 100年度消債抗字第29號
抗　告　人　周鈞宏
上列抗告人因消費者債務清理事件聲請更生，對於中華民國100
年3月7日本院100年度消債更字第9號裁定提起抗告，本院裁定如
下：
    主  文
抗告駁回。
抗告程序費用新臺幣壹仟元由抗告人負擔。
    理  由
一、抗告意旨略以：原裁定謂抗告人並非因不可歸責於己之事由
    ，致履行協商顯有重大困難，聲請更生自屬要件不備，且又
    無從補正，加以抗告人之收入狀況，非不可清償債務或有不
    能清償之虞，而駁回抗告人之更生聲請；惟抗告人雖於民國
    98 年2月與台新銀行個別協商成立，但仍有多家銀行持續扣
    款，公司亦因營運不佳而自98年1月起實施減薪百分之20及
    月休4天無薪假，以致陳報人無能力償還每家銀行所訂立之
    償還金額，況又有多家銀行如日盛銀行、遠東銀行、奧盛銀
    行等均無協商方案，只接受一次結清方式作為償還方案，姑
    且不論抗告人是否有能力償還如此高額協商金額，即便抗告
    人與台新銀行成立協商，並僅其所能償還協商金額，仍對抗
    告人總債務無益，抗告人只能改走更生程序；抗告人每月薪
    資所得若未扣薪為新台幣（以下同）70,741元，此為抗告人
    不斷加班，每月加班時數逾60小時所得，若有班次可供抗告
    人加班，抗告人當願提高還款金額至40,000元，但近日抗告
    人任職公司營運狀況不佳，各部門均被限制加班時數，因無
    班次可加，抗告人自100年起，可領得薪資均被降為50,000
    元，且又扣薪3分之1，實際所得僅33,000元；抗告人願解除
    保險費，並撙節生活開銷，將提高還款金額至25,000元，以
    示抗告人還款誠意，否則，更生駁回後僅剩下個別協商方案
    來清償債務，不是又回歸到原協商之條件，甚至還款條件變
    得更高，抗告人的債務將無償還完畢的一天，爰依法提起抗
    告，求為廢棄原裁定等語。
二、按債務人與金融機構協商成立者，不得聲請更生或清算，但
    因不可歸責於己之事由，致履行顯有重大困難者，不在此限
    ；本條例施行前，債務人依金融主管機關協調成立之中華民
    國銀行公會會員辦理消費金融案件無擔保債務協商機制與金
    融機構成立之協商，準用前項之規定，消費者債務清理條例
    第151條第5項、第6項分別定有明文。是債務清償方案成立
    後，固由債務人按其條件履行，惟需於其後發生情事變更，
    致該方案履行困難甚或履行不能，因不可歸責於己，始能聲
    請更生或清算。此項規定旨在避免債務人任意毀諾已成立之
    協商，濫用更生或清算之裁判上債務清理程序，蓋以債務清
    償方案係經當事人行使程序選擇權所為之債務清理契約，債
    務人應受該成立之協議所拘束，是債務人既已與金融機構協
    商成立，如認該協商方案履行有其他不適當情形，自仍應再
    循協商途徑謀求解決，合先敘明。
三、本件抗告人於消費者債務清理條例施行前，曾依照中華民國
    銀行公會會員辦理消費金融案件無擔保債務協商機制，與最
    大債權金融機構台新銀行成立協商，雙方約定由抗告人自95
    年9月起，分180期，利率0%，每期按月還款25,545元之事實
    ，業據台新銀行陳報在卷，且為抗告人所不爭執；是抗告人
    向本院聲請更生，自須審究其是否有「不可歸責於己之事由
    ，致履行顯有重大困難」之情事。經查：
（一）按債務人之全部財產及薪資為所有債權之總擔保，是非為
      維持其財產所為之支出行為，減損其積極財產，自不得列
      為其必要支出項目，且於評估債務人是否有不能清償之情
      形時，自仍應還原債務人原有之總資力後，就債務人之全
      部資力與其所有之總債務為比較，而不應將特定債權人聲
      請強制執行部份之金額扣除，且債務人遭強制執行之金額
      ，即為其所清償金額之一部份，如將此金額扣除，將有重
      複計算而低估債務人之全部清償金額及能力之情形；故本
      件抗告人雖陳述遭債權銀行聲請強制執行扣押薪資債權，
      但在計算抗告人之清償能力，仍應以其原有之總收入及總
      資力，評估其是否有不能清償之情形。
（二）抗告人於抗告狀內陳報抗告人任職公司營運狀況不佳，各
      部門均被限制加班時數，因無班次可加，抗告人自100年
      起，可領得薪資均被降為50,000元等語，並提出抗告人任
      職之益和股份有限公司2009年2月2日公告為據，其後，抗
      告人並據本院之要求，提出抗告人全年薪資一覽表（自99
      年1月至99年12月），抗告人全年實領薪資金額為482,877
      元，加計遭強制執行扣薪金額251,545元，抗告人全年實
      領薪資金額為734,422元，月領薪資實際金額為61,201元
      （734,422÷12）；而抗告人於原審已陳述每月必要支出
      基本生活費用為20,054元（含餐費5,400元、水費417元、
      電費1,966元、瓦斯費856元、電話費918元、交通費4,492
      元、保險費5,000元、行動電話費500元及有線電視費505
      元），抗告人於抗告狀內則陳述願意將保險費5,000元剔
      除，則據此，抗告人每月必要支出基本生活費用應為15,0
      54元（20,054－5,000）；又抗告人並陳報需負擔其母周
      張初妹、子周宥廷及女周妙璟之扶養費每月計15,000元（
      母3,000元、子5,000元及女7,000元），此部分已有抗告
      人於原審提出戶籍謄本可據，可堪採信；是以，聲請人每
      月生活費用支出為15,054元，加上扶養費支出15,000元，
      聲請人每月支出為30,054元（15,054＋15,000＝30,054）
      。
（三）據上論述，聲請人每月實質薪資所得為61,201元，於支付
      每月必要支出30,054元，尚剩餘31,147元（61,201－30,0
      54＝31,147）可供清償債務；本院審酌抗告人前與債權銀
      行已成立協商，抗告人自95年9月起，分180期，利率0%，
      每期按月還款25,545元之事實，抗告人前並已清償20期共
      計510,900元之情，有台新銀行陳報函在本院卷可稽，抗
      告人每月收入扣除必要生活支出及扶養費用後之餘額31,1
      47元，仍足可清償與債權銀行協商之清償條件，足認抗告
      人有能力償還債務；據此，抗告人應續與債權銀行協議更
      優惠之還款計畫，並經由協商途徑商請債權銀行撤回對其
      薪資債權為強制執行，則不僅可增加聲請人每月還款能力
      亦可減輕其財務負擔，達成債務人、債權人雙贏之局面。
（四）抗告人雖以多家債權銀行不願協商也不願停止強制執行薪
      資，縱使抗告人與台新銀行達成協商，聲請人仍無能力償
      還債務云云。惟查，抗告人於98年2月17日向台新銀行提
      出個別協商一致方案之申請，台新銀行曾擬定二階段還款
      方案，即協商成立後，前6年按年利率0％，每月給付台新
      銀行2,200元，於第一階段分期還款協議到期前再聯繫重
      新審酌抗告人之收支情況，就尚未清償之債務餘額協議二
      階段還款方案，抗告人於98年2月23日與台新銀行成立還
      款協議，然抗告人僅繳付一期即為毀諾之事實，業據台新
      銀行100年2月21日台新總債務協商部字第10000001392 號
      函在卷可證，抗告人亦不否認；而本件抗告人並非無能力
      履行前與債權銀行協商之清償條件，惟卻無正當理由而毀
      諾，且依據上述，抗告人自99年1月至99年12月間，抗告
      人全年扣除遭扣押之薪資後，實領薪資金額為482,877元
      ，每月可實領薪資為40,239元，扣除每月必要生活開支及
      扶養費用30,054元，尚餘10,185元，抗告人仍有相當之薪
      資收入可供利用，作為清償債務使用，故抗告人以其他債
      權人為強制執行，造成抗告人無法清償債務，主張有不可
      歸責於抗告人之事由，致履行有重大困難之情事，並未可
      採。
四、綜上所述，抗告人所主張上述事實，與「不可歸責於己之事
    由，致履行顯有重大困難」之要件不符。原裁定據以駁回抗
    告人更生之聲請，於法並無違誤。抗告意旨指摘原裁定為不
    當，求予廢棄云云，為無理由，應予駁回。
五、據上論結，本件抗告為無理由，依消費者債務清理條例第15
    條，民事訴訟法第495條之1 第1項、第449條第1項、第95條
    、第78條，裁定如主文。
中    華    民    國   100    年    6     月    23    日
            民事第二庭    審判長法      官  張松鈞
                                法      官  林玲玉
                                法      官  陳杰正
以上正本係照原本作成。
不得再抗告。
中    華    民    國   100    年    6     月    23    日
                                書  記  官  王怡屏